臺灣板橋地方法院刑事判決　　　　　　　95年度訴字第3190號
公　訴　人　臺灣板橋地方法院檢察署檢察官
被　　　告　甲○○
選任辯護人　呂康德律師
上列被告因強盜案件，經檢察官提起公訴（95年度偵字第21372
、21390號），本院判決如下：
    主  文
甲○○共同意圖為自己不法之所有，以強暴至使不能抗拒，而取
他人之物，處有期徒刑貳年陸月。
    事  實
一、甲○○夥同丙○○（係現役軍人身份，另案經國防部北部地
    方軍事法院審結），共同意圖為自己不法所有之犯意聯絡，
    於民國95年9 月9 日凌晨1 時40分許，在台北縣新莊市○○
    路745 號前，由丙○○以隨機選定對象之方式，擅自攜帶客
    觀上足以傷害人之生命、身體，可供兇器使用之不具殺傷力
    之玩具空氣手槍1 支（丙○○攜帶玩具手搶部分，與甲○○
    無犯意之聯絡），將當時適巧駛經該處、由乙○○所駕駛車
    號V4-738號（車內搭載乘客黃良凱）之營業用小客車強行攔
    停，甲○○則在旁把風，旋由丙○○擅持上開手槍抵住乙○○頭部左側太陽穴，致使乙○○不敢抗拒後，強行要求乙○○下車並交付身上財物，然因乙○○身上並無財物，迫於無
    奈只好當場向乘客黃良凱借得新台幣（下同）1 千元轉交丙○○，丙○○於取得上述款項後，始同意乙○○駕駛搭載黃
    良凱離去，旋因乙○○報警，在新宏太保齡球館前為警逮捕
    甲○○。
二、案經乙○○告訴臺北縣政府警察局新莊分局報請臺灣板橋地
    方法院檢察署檢察官偵查起訴。
    理  由
一、證據能力：按被告以外之人於審判外之陳述，雖不符前4 條
    之規定，而經當事人於審判程序同意作為證據，法院審酌該
    言詞陳述或書面陳述作成時之情況，認為適當者，亦得為證
    據。當事人或辯護人於法院調查證據時，知有第159 條第1
    項不得為證據之情形，而未於言詞辯論終結前聲明異議者，
    視為有前項之同意。刑事訴訟法第159 條之5 定有明文。本
    案被告及其辯護人於本院審理時對於檢察官所提各項證據方
    法之證據能力，均表示「沒意見」，且本案言詞辯論終結前
    ，被告及其辯護人並未爭執被告以外之人於審判外之言詞或
    書面陳述，無證據能力，揆諸上開規定，應認被告及其辯護
    人已同意上開各該證據方法得作為證據，而本院審酌上開各
    該證據均非非法取得之證據，並無證據力明顯過低之情形，
    復經本院於審判期日就上開證據依法進行調查、辯論，依法
    自有證據能力，附此敘明。
二、得心證之理由：
(一)、訊據被告甲○○對於上揭犯罪事實均坦承不諱，且與證人共
    同被告丙○○所述互核相符（見95年度偵字第21390 號偵查
    卷第8 至11頁、第38、39頁、43至45頁，國防部北部地方軍
    事法院檢察署偵查卷宗第72至75頁），上情亦核與證人即告
    訴人乙○○及黃良凱等人在警詢及在國防部北部地方軍事法
    院檢察署偵查時及國防部北部地方軍事法院審理中所為之證
    述之情節相符（見上開偵查卷第21至24頁，國防部北部地方
    軍事法院檢察署偵查卷宗第57至63頁，及國防部北部地方軍
    事法院95年10月26日訴字第268 號軍法審判卷宗95年12 月5
    日審判筆錄），並有扣案之手槍1 枝及照片21幀等附卷可稽
    。稽諸前揭事證，足徵被告之自白與事實相符，本件事證明
    確，被告之犯行堪以認定，應予依法論科。
(二)、又起訴書固認丙○○有持玩具空氣手搶強盜云云。然查，被
    告陳稱係證人丙○○搶司機時，伊才知道證人丙○○有帶槍
    等語，而證人丙○○係臨時起意擅自持玩具空氣手槍，強行
    取走乙○○向乘客黃良凱借得之財物，證人丙○○並未事先
    告知當時在場之被告甲○○，要持手槍對告訴人強盜取財之
    情，被告甲○○當時並不知道證人即共同被告丙○○會擅自
    拿出手槍向告訴人強盜取財等情，業經共同被告丙○○供述
    在卷，足徵被告甲○○僅知悉共同被告丙○○要強取告訴人
    之財物，而參與其強盜告訴人之犯行，至於被告甲○○對於
    共同被告丙○○上開攜帶客觀上足以傷害人之生命、身體，
    可供兇器使用之不具殺傷力之玩具空氣手槍強盜取財犯行，
    已超越前開被告原計劃之範圍，而為其所難預見，足徵被告
    主觀上既不知悉共同被告丙○○有攜帶玩具手槍用以為強盜
    之工具，且客觀上只負責把風之分工，亦自應僅就其等所知
    之程度，令負責任，未可概以「攜帶兇器」加重強盜罪之共
    同正犯論（最高法院50年臺上字第1060號判例參照）。
(三)、至起訴書固又認被告甲○○係夥同丙○○及綽號「罐頭」之
    少年劉０宏共同強盜云云，然查，證人乙○○固證稱：伊見
    到走出來欄車有4 人，其中有1 人為女子，但持槍搶錢是丙○○，甲○○則在旁將車鑰匙取走，站在路旁的1 男1 女依
    伊目視判斷大約17、18歲左右，和甲○○差不多年紀，但比
    丙○○年紀小等語（國防部北部地方軍事法院檢察署偵查卷
    宗第59、61頁），然證人黃良凱當天在車上睡覺，直到證人
    乙○○將車子停下來才醒來，共同被告丙○○在車前持槍朝
    駕駛座走來便持槍指著證人乙○○的太陽穴，但只見到共同
    被告丙○○，其餘人均未見到乙節，亦據證人黃良凱稱述在
    卷（國防部北部地方軍事法院檢察署偵查卷宗第59頁），另
    證人即共同被告丙○○亦證稱：係伊與被告甲○○二人一起
    行搶，劉０宏及何欣樺（音譯）均無參與行搶及把風（國防
    部北部地方軍事法院檢察署偵查卷宗第73頁），又被告固稱
    ：綽號罐頭之人本名為劉０宏，16歲，就讀溪崑國中，居住
    於板橋市等語，然查臺北縣政府警察局新莊分局經向全國戶
    役政查詢，並至臺北縣板橋市溪崑昆國中訪查，並無劉０宏
    之人就讀該校，且經向全國戶役政查詢結果，有劉０宏之人
    惟經電話聯絡其父親稱劉０宏已離家出走，至目前尚未返家
    ，故無法製作筆錄等情，亦有臺北縣政府警察局新莊分局95
    年12月12日北縣警新刑字第0950049661號函1 紙可憑，該綽
    號「罐頭」之男子之年籍資料既付之闕如，則該男子究是否
    有行為能力，亦容有疑問，此外，國防部北部地方軍事法院
    檢察署檢察官將姓名為劉０宏之人相片及其他人之相片多張
    ，供證人乙○○、丙○○、羅曉琪（丙○○之姐）指認，證
    人乙○○陳稱：無法確定劉０宏之人是否在內等語（國防部
    北部地方軍事法院檢察署偵查卷宗第123 頁），而證人丙○○、羅曉琪指認結果，均稱並無劉０宏之人（國防部北部地
    方軍事法院檢察署偵查卷宗第130 、131 、137 頁），綜上
    所述，依罪疑惟輕之原則，應作有利被告之認定，此外，復
    查無其他積極證據足認被告甲○○有何與上開綽號「罐頭」
    之少年共同犯下本件強盜取財之犯行，而公訴人所提出之證
    據，不足為被告甲○○與共同被告丙○○確係與上開綽號「
    罐頭」之少年共同犯下本件強盜取財犯行之積極證明，且指
    出證明之方法，無從說服本院以形成被告有結夥三人以上加
    重強盜罪嫌之心證，是此部分無法認定被告甲○○與共同被
    告丙○○，有與綽號「罐頭」之少年共謀犯強盜犯行。
二、論罪科刑：
(一)、核被告所為，係犯刑法第328 條第1 項之意圖為自己不法之
    所有，以強暴至使不能抗拒，而取他人之物罪。被告與丙○○二人間就上開強盜犯行，有犯意聯絡及行為分擔，為共同
    正犯。
(二)、第按強盜罪以強暴、脅迫等方法，致使不能抗拒為構成要件
    之一，當然含有妨害被害人自由之性質，故犯強盜罪而有妨
    害被害人之自由時，是否另論以妨害自由罪名，應就行為人
    之全部犯罪行為實施過程加以觀察。倘妨害自由行為時，強
    盜行為尚未著手實施，可依其情形認為妨害自由、強盜犯罪
    間具有方法結果之牽連關係；若強盜犯行業已著手實施，則
    所為強暴、脅迫等非法方法剝奪被害人行動自由行為，應包
    括在強盜行為之內，無另行成立刑法第302 條第1 項之剝奪
    他人行動自由罪之餘地，最高法院91年度臺上字第803 號判
    決要旨可資參照。本件被告甲○○與共同被告丙○○係本於
    為自己不法所有之意圖，在共同被告丙○○持槍威嚇時，已
    可認為著手實行脅迫行為以使被害人屈從渠等之意志，此舉
    ，亦已不法剝奪乙○○及乘客即黃良凱之行動自由，惟此部
    分行為應認係被告與共同被告丙○○等人強盜犯罪之著手行
    為，依前開說明，不另論以剝奪人之行動自由罪，而僅應論
    以強盜罪，起訴書認另涉犯刑法第302 條罪名，容有誤會，
    附此敘明。
(三)、再被告甲○○年紀甚輕，因誤交損友始與共同被告丙○○共
    同犯下本件強盜取財之犯行，惟犯後始終坦承犯行，甚有悔
    意，此次強盜犯行並未分得任何財物，所為把風行為，參與
    情節較輕，另告訴人乙○○亦於本院審理時表示願意原諒被
    告，給被告改過自新的機會等情，業經告訴人在本院審理時
    陳述明確（見本院96年4 月12日審理筆錄），而被告上開普
    通強盜之犯行，係觸犯5 年以上有期徒刑之重典，法重情輕
    ，衡情顯堪憫恤，爰依刑法第59條規定酌減其刑。
(四)、爰審酌被告正值青年，不思向上，對於告訴人強盜取財，且
    造成告訴人精神與財產上之損害，對於社會秩序與治安亦造
    成危害，然被告之素行良好，有臺灣高等法院被告前案紀錄
    表1 件可憑，且本案被告並未獲得任何財物，被告犯後亦均
    坦承犯行，尚有悔意，態度甚佳，且告訴人亦表示願意原諒
    被告等一切情狀，量處被告如主文所示之刑，以資懲儆，公
    訴人雖具體求處有期徒刑6 年，惟本院審酌上情，認量處如
    上之刑，已足昭炯戒。至共同被告丙○○持以犯罪之玩具空
    氣槍乙把，因係共同被告丙○○擅自持以供強盜之用，此部
    分被告甲○○並不知情，業如前述，爰不為沒收之諭知，附
    此敘明。
據上論斷，應依刑事訴訟法第299 條第1 項前段，刑法第28條、
第328 條第1 項、第59條，判決如主文。
本案經檢察官朱立豪到庭執行職務。
中　　華　　民　　國　　96　　年　　4 　　月　　30　　日
                  刑事第十八庭  審判長法　官  連育群
                                      法　官  王綽光
                                      法　官  吳幸娥
以上正本證明與原本無異
如不服本判決應於送達後10日內向本院提出上訴狀
                                      書記官　洪惠玲
中　　華　　民　　國　　96　　年　　4 　　月　　30　　日
附錄本案論罪科刑法條全文：
中華民國刑法第328條第1項：
意圖為自己或第3 人不法之所有，以強暴、脅迫、藥劑、催眠術
或他法，至使不能抗拒，而取他人之物或使其交付者，為強盜罪
，處五年以上有期徒刑。
